【裁判字號】    89,自,125
【裁判日期】    890317
【裁判案由】    毀損
【裁判全文】
臺灣臺北地方法院刑事判決                          八十九年度自字第一二五號
    自  訴  人  乙○○
    被      告  甲○○
右列被告因毀損案件，經自訴人提起自訴，本院判決如左：
    主  文
甲○○無罪。
    理  由
一、自訴意旨略以：自訴人乙○○所有車號ＥＭ－二四０六號自用小客車於民國八十
    九年一月十六日下午五時許，停放在被告陳火焱提供空地，然被告移動該車時造
    成自訴人該自用小客車毀損，因認被告涉有刑法第三百五十四條之毀損罪嫌云云
    。
二、按犯罪事實應依證據認定之，無證據不得推定其犯罪事實；又不能證明被告犯罪
    者，應諭知無罪之判決，刑事訴訟法第一百五十四條、第三百零一條第一項分別
    定有明文。又以被害人之陳述為認定犯罪之依據時，必其陳述並無瑕疵，且就其
    他方面調查，又與事實相符，始能認有證據能力，最高法院六十一年臺上字第三
    ０九九號著有判例可資參照。所謂無瑕疵，係指被害人所為不利被告之陳述，與
    社會上一般生活經驗或卷存其他客觀事實並無矛盾而言，至所謂就其他方面調查
    認與事實相符，非僅以所援用之旁證足以證明被害結果為已足，尤須綜合一切積
    極佐證，除認定被告確為加害人之可能外，在推理上無從另為其他合理原因之假
    設，有不合於此，即不能以被害人之陳述做為論斷之證據。次按行為非出故意或
    過失者，不罰；過失行為之處罰，以有特別規定者，為限，刑法第十二條定有明
    文。而刑法第三百五十四條之毀損罪，並無處罰過失行為之特別規定，是自以行
    為人具有毀損之故意而毀棄、損壞他人之物，或致令不堪用，始得以刑法第三百
    五十四條之毀損罪相繩。
三、自訴人乙○○認為被告甲○○涉犯刑法第三百五十四條之毀損罪嫌，無非以車損
    照片三幀、車輛委修單等為依據。訊據被告坦承於八十九年一月十六日下午五時
    許，在臺北市○○路三五七巷口與民權東路一一三巷口，駕駛自訴人所有ＥＭ－
    二四０六號自用小客車，撞及由陳永貴駕駛車號ＭＫ－００七號營業用小客車之
    事實，惟堅決否認有毀損犯行，辯稱：伊在行天宮附近開香舖，提供店面對面之
    車位供向伊購物之香客停車，但停車者須將車鑰匙交予伊，以便阻擋交通時可以
    為之移車，自訴人於八十九年一月十六日下午五時許，將ＥＭ－二四０六號自用
    小客車暫停於伊提供之車位，因該處之車庫有人欲駛出車輛，伊前去為自訴人移
    車，不料自訴人ＥＭ－二四０六號自用小客車暴衝，撞到計程車，致該車毀損，
    伊並非故意毀損自訴人之車輛，願意賠償自訴人損失，惟雙方價錢談不攏等語。
四、經查：
（一）按刑法上之故意，依該法第十三條第一項、第二項規定，分為直接故意與間接
      故意二種；前者指行為人對於構成犯罪之事實，明知並有使之發生該事實之決
      意，進而實施該犯罪決意之行為；後者則指行為人對於構成犯罪之事實，預見
      其有發生之可能，因該犯罪事實之發生不違背其本意，乃予容認，聽任其發生
      之情形而言。是行為人對於構成犯罪之事實，雖非決意促使其發生，但預見其
      發生而其發生並不違背其本意者，即為刑法第十三條第二項之間接故意，即須
      行為人主觀上對於構成要件之實現有所預見，仍聽任其發展，終致發生構成要
      件之該當結果，始克相當，與無故意，但應注意並能注意而疏未注意，或預見
      其發生而確信其不發生之過失責任有別，合先敘明。
（二）查自訴人於本院審理時，當庭自承事發前曾二度前往行天宮拜拜，均借用被告
      提供之車位停車，包括八十九年一月十六日下午第三次借用車位，均將其自用
      小客車鑰匙交予被告兒子，前二次停車均無事故發生，第三次拜拜完回去開車
      時，並未發現毀損，開走後發現車子損壞回來找被告，被告也承認移車時毀損
      該自用小客車，其與被告先前並不認識，亦無仇怨等語明確在卷，核與被告上
      開所辯提供車位供購物香客停車，並於八十九年一月十六日駕駛自訴人之自用
      小客車撞及他車等語相符，並有臺北市政府警察局中山分行建國派出所該日之
      備案紀錄可佐。本件被告既以提供停車位做為招攬香舖生意之方法，衡情自無
      故意毀損香客車輛之理；參以自訴人並非當場發現車輛損壞，而係事後返回質
      問被告，被告猶自承係移車時不慎撞及他車，更與自訴人前往臺北市政府警察
      局中山分行建國派出所備案表示願意和解等情，堪認被告應無毀損自訴人自用
      小客車之故意；況被告駕駛自訴人之自用小客車撞及他車，不特遭撞擊者有車
      毀人傷之虞，自訴人之車輛亦極可能因該碰撞而受損，肇事之被告除須負民事
      損害賠償責任或受刑事責任之處罰外，亦非無可能因此事故而受傷，被告與自
      訴人既不相識，更無仇隙，主觀上應無聽任該車禍發生之可能，該損人不利己
      之交通事故當非被告所樂見，難謂係不違背被告之本意，與間接故意之要件尚
      屬有間；被告辯稱並無毀損故意，應非虛妄，自訴人指訴被告有毀損其自用小
      客車之故意，與社會上一般生活經驗相悖，實難採信。被告所為僅係刑法上毀
      損罪所不處罰之過失行為，而應負民事賠償責任，應循民事救濟途徑解決。此
      外，復查無其他積極證據足資證明被告涉犯自訴人所指罪嫌，揆諸首開說明，
      依法應為無罪之諭知。
據上論斷，應依刑事訴訟法第三百四十三條、第三百零一條第一項，判決如主文。
中      華      民      國    八十九    年      三      月      十七    日
                                      臺灣臺北地方法院刑事第四庭
                                          法  官  吳靜怡
右正本證明與原本無異。
如不服本判決，應於判決送達後十日內，向本院提出上訴狀。
                                          書記官  李春松
中      華      民      國    八十九    年      三      月    廿三      日


司法院資訊處製作；財團法人民間司法改革基金會備份。
